【裁判字號】    99,小上,21
【裁判日期】    990310
【裁判案由】    給付租金
【裁判全文】
臺灣高雄地方法院民事判決              99年度小上字第21號
上  訴  人  甲○○
訴訟代理人  康進益律師
被上訴人    乙○○
上列當事人間給付租金事件，上訴人對於中華民國98年9 月24日
本院高雄簡易庭98年度雄小字第780 號第一審小額判決提起上訴
，本院判決如下：
    主      文
上訴駁回。
第二審訴訟費用新台幣壹仟伍佰元由上訴人負擔。
    理      由
一、按對於小額程序之第一審判決提起上訴，非以其違背法令為
    理由，不得為之；所謂判決違背法令，乃指判決不適用法規
    或適用不當，或有民事訴訟法法第469 條所列第1款至第5款
    事由時，其判決當然為違背法令。另依上訴意旨足認上訴為
    無理由者，得不經言詞辯論為之，並應為駁回之判決，民事
    訴訟法第436 條之24第2項、第436條之32第2項準用第468條
    及第469條第1 款至第5 款、第436 條之29第2 款、第449條
    第1 項分別定有明文。又當事人於第二審程序不得提出新攻
    擊或防禦方法，亦為同法第436 條之28前段所明定，故上訴
    人如於上訴後提出新攻擊或防禦方法，第二審法院自不得予
    以審酌。
二、上訴意旨略以：（一）按「得心證之理由，應記名於判決」
    民事訴訟法第222 條第2 項定有明文，故法院依自由心證判
    斷事實之真偽時，所斟酌之辯論意旨及調查之結果，其內容
    如何，與應證事實之關聯如何，以及取捨之原因如何，如未
    記名於判決，即屬民事訴訟法第466 條第6 款所謂判決不備
    理由。被上訴人固於民國（下同）98年1 月1 日遷出，惟被
    上訴人拒不歸還系爭租賃物大門遙控器，更撕毀上訴人之出
    租廣告，系爭租賃物至98年7 月1 日上訴人聲請強制執行完
    畢前，仍由被上訴人事實上管領占有並控制其出入，原審未
    調卷詳為審究即遽認被上訴人願歸還系爭租賃物及大門遙控
    器，率爾為上訴人敗訴之判決，顯有判決不備理由及理由矛
    盾之違背法令等情。（二）被上訴人依臺灣高雄地方法院所
    屬民間公證人王振華徐婉寧聯合事務所之公證書已有執行力
    ，本件訴訟明顯欠缺權利保護要件，（三）被上訴人確有拒
    絕交還系爭租賃物之事實，經上訴人聲請強制執行完畢，有
    債權憑證乙紙可稽。又依該債權憑證，被上訴人尚欠上訴人
    自98年1 月1 日起至交還房屋之日止，按每日新臺幣（下同
    ）3,000 元計算之違約金及執行費1,305 元，上訴人自得主
    張抵銷，為此乃依法提起本件上訴，請求判決廢棄原判決等
    語。
三、經查：本件訴訟標的金額為10萬元以下，原審乃依小額訴訟
    程序審理，而上訴人對於該小額訴訟第一審判決不服提起上
    訴，核其上訴理由無非係以原判決不備理由或理由矛盾、本
    件訴訟欠缺權利保護要件、被上訴人另有積欠上訴人違約金
    而主張抵銷，及就被上訴人是否實際管領系爭租賃物而拒絕
    交還之原審認定結果為爭執。惟（一）按小額事件之上訴程
    序，不得以民事訴訟法第469 條第6 款之「判決不備理由或
    理由矛盾」為由，指摘原判決為違背法令，蓋小額訴訟程序
    之判決書得僅記載主文，而就當事人有爭執事項，僅於必要
    時得加註理由要領而已（民事訴訟法第436 條之18第1 項參
    照），是小額事件之上訴程序，自不得以「判決不備理由或
    理由矛盾」為由，指摘原判決為違背法令，此觀民事訴訟法
    第436 條之32第2 項僅有準用同法第468 條、第469 條第1
    款至第5 款之規定，並無準用同法第469 條第6 款之規定，
    亦可明瞭。又上訴人主張原審未詳為審究即認定被上訴人願
    歸還系爭租賃物，有判決不備理由或理由矛盾之違法云云。
    惟取捨證據、認定事實本係事實審法院之職權，而原判決係
    依卷證資料，斟酌全辯論意旨，依論理及經驗法則而為證據
    之取捨並為說明，其認定於形式上既未違背法令，原即不許
    上訴人指摘原判決認定不當而以之為上訴理由（最高法院28
    年上字第1515號判例參照），況判決不備理由或理由矛盾之
    情形，本不得據為對於小額程序之第一審判決提起上訴之理
    由，是揆諸上開法條規定，自難謂原審判決有不適用法規或
    適用不當之違背法令之情。（二）又上訴人於原審並未主張
    本件訴訟欠缺權利保護要件，及被上訴人另有積欠上訴人違
    約金而主張抵銷等情，是上訴人於上訴後始提出此諸抗辯，
    核屬新攻擊防禦方法，揆諸前揭說明，本院亦無從加以審酌
    ，今原審認事用法既無不當，上訴人徒以原判決有不適用法
    規之當然違背法令云云委無可採，原審判決自應予以維持，
    上訴意旨指摘原判決不當，求予廢棄改判，自為無理由，爰
    不經言詞辯論駁回其上訴。
四、末按於小額訴訟之上訴程序，法院為訴訟費用之裁判時，應
    確定其費用額，民事訴訟法第436 條之19第1 項、第436 條
    之32第1 項規定甚明。本件第二審裁判費用為1,500 元，應
    由上訴人負擔，爰併為裁定如主文第2項所示。
五、據上論結：本件上訴為無理由，依民事訴訟法第436 條之29
    第2項、第436 條之32第1、2項、第436條之19第1項、第449
    條第1 項、第78條，判決如主文。
中    華    民    國    99    年    3     月    10    日
                    民事鳳山分庭審判長法  官  楊富強
                                      法  官  林意芳
                                      法  官  何悅芳
正本係照原本作成。
本判決不得上訴。
中    華    民    國    99    年    3     月    10    日
                                      書記官  陳俐嫺

司法院資訊處製作；財團法人民間司法改革基金會備份。
